【裁判字號】    92,訴,5329
【裁判日期】    921128
【裁判案由】    清償借款
【裁判全文】
臺灣臺北地方法院民事判決            九十二年度訴字第五三二九號
    原      告    彰化商業銀行股份有限公司
    法定代理人    戊○○
    訴訟代理人    己○○
    被      告    丙○○民國.
    兼法定代理人  丁○○
    被      告    乙○○民國.
    法定代理人    甲○○
右當事人間請求清償借款事件，本院於民國九十二年十一月二十六日言詞辯論終結，
判決如下：
    主      文
被告應連帶給付原告新臺幣玖拾伍萬零伍佰貳拾肆元，及自民國九十二年三月二十二
日起至清償日止，按年息百分之二點三一計算之利息，暨自民國九十二年四月二十三
日起至清償日止，逾期在六個月以內者，按上開利率百分之十，逾期超過六個月者，
按上開利率百分之二十計付違約金。
訴訟費用由被告連帶負擔。
    事      實
甲、原告方面：
  一、聲明：求為判決如主文之所示。
  二、陳述：被告丁○○、乙○○、丙○○之被繼承人江超鵬於民國八十三年七月八
      日邀同被告丁○○為連帶保證人，向原告借款新臺幣（下同）一百四十萬元，
      借款期間自八十三年七月二十二日起至一百○三年七月二十二日止，利息按原
      告購屋貸款利率計算，按月平均攤還本息，如未按期攤還本金，債務視為全部
      到期，除自逾期之日起按上開利率給付遲延利息外，逾期清償在六個月以內者
      ，按上開利率百分之十，超過六個月者，則按上開利率百分之二十計付違約金
      。詎乙○○於九十一年九月十二日死亡，前揭借款自九十二年三月二十二日起
      即未依約清償，尚欠原告本金九十五萬零五百二十四元及自九十二年三月二十
      二日起至清償日止之利息、九十二年四月二十三日起至清償日止之違約金，被
      告丁○○、乙○○、丙○○均為江超鵬之繼承人，依法自應負連帶清償責任，
      為此依消費借貸、連帶保證及繼承之法律關係提起本件訴訟。
  三、證據：提出借據暨約定事項、放款帳戶資料表、原告九十二年一月二十九日彰
      消企字第○二一三號函各一件。
乙、被告方面：對原告之請求沒有意見。
    理      由
甲、程序方面：
  一、按因遺產之繼承、分割、特留分或因遺贈或其他因死亡而生效力之行為涉訟者
      ，得由繼承開始時被繼承人住所地之法院管轄，民事訴訟法第十八條第一項定
      有明文。本件原告向本院對被告提起清償借款之訴訟，本院固非被告乙○○住
      所地之法院，然其係因繼承江超鵬之債務而涉訟，而本院復為九十一年九月十
      二日繼承開始時被繼承人江超鵬之住所地，是揆諸首揭規定，本院就本件清償
      借款訴訟自有管轄權，合先敘明。
  二、次按訴狀送達後，原告不得將原訴變更或追加他訴，但擴張或減縮應受判決事
      項之聲明者，不在此限，民事訴訟法第二百五十五條第一項第三款定有明文。
      查本件原告於九十二年十月二十九日起訴時，起訴狀所載應受判決事項之聲明
      為：「被告應連帶給付原告九十五萬五百二十四元，並自九十二年三月二十二
      日起至清償日止，按年息百分之二點三一計算之利息，暨自九十二年三月二十
      二日起至清償日止，逾期在六個月以內者，按上開利率百分之十，逾期超過六
      個月者，按上開利率百分之二十計付違約金。」，嗣於九十二年十一月二十六
      日當場陳明其應受判決事項之聲明為：「被告應連帶給付原告九十五萬五百二
      十四元，並自九十二年三月二十二日起至清償日止，按年息百分之二點三一計
      算之利息，暨自九十二年四月二十三日起至清償日止，逾期在六個月以內者，
      按上開利率百分之十，逾期超過六個月者，按上開利率百分之二十計付違約金
      。」，顯將原訴變更，惟屬應受判決事項聲明之減縮，揆諸前揭規定，本院認
      應准許之。
乙、實體方面：
  一、原告主張被告丁○○、乙○○、丙○○之被繼承人江超鵬於八十三年七月八日
      邀同被告丁○○為連帶保證人，向原告借款一百四十萬元，借款期間自八十三
      年七月二十二日起至一百○三年七月二十二日止，利息按原告購屋貸款利率計
      算，按月平均攤還本息，如未按期攤還本金，債務視為全部到期，除自逾期之
      日起按上開利率給付遲延利息外，逾期清償在六個月以內者，按上開利率百分
      之十，超過六個月者，則按上開利率百分之二十計付違約金。及乙○○於九十
      一年九月十二日死亡，前揭借款自九十二年三月二十二日起即未依約清償，尚
      欠原告本金九十五萬零五百二十四元及自九十二年三月二十二日起至清償日止
      之利息、九十二年四月二十三日起至清償日止之違約金之事實，業據其提出與
      所述相符之借據暨約定事項、放款帳戶資料表、原告九十二年一月二十九日彰
      消企字第○二一三號函各一件為證，復為被告丁○○、乙○○、丙○○所不爭
      執，自應認原告之主張為真實。
  二、按借用人應於約定期限內，返還與所借用物種類、品質、數量相同之物。又稱
      保證者，謂當事人約定，一方於他方之債務人不履行債務時，由其代負履行責
      任之契約；又保證債務，除契約另有訂定外，包含主債務之利息、違約金、損
      害賠償及其他從屬於主債務之負擔；另連帶債務之債權人，得對債務人中之一
      人或數人或全體同時或先後請求全部或一部之給付；民法第四百七十八條、第
      七百三十九條、第七百四十條、第二百七十三條第一項分別定有明文。又繼承
      人自繼承開始時，除本法另有規定外，承受被繼承人財產上之一切權利、義務
      ；繼承人對於被繼承人之債務，負連帶責任，於民法第一千一百四十八條前段
      、第一千一百五十三條第一項分別定有明文。查本件借款自九十二年三月二十
      二日起未按期攤還本息，依兩造借據暨約定事項第三條之約定，債務視為全部
      到期，已如前述，是時原告之購屋貸款利率為年息百分之二點三一，亦有原告
      所提出原告九十二年一月二十九日彰消企字第○二一三號函在卷可稽，被告丁○○既為江超鵬之連帶保證人，復與被告乙○○、丙○○同為江超鵬之繼承人
      ，自應負連帶清償之責任，從而，原告依消費借貸、連帶保證及繼承之法律關
      係請求被告連帶給付如主文第一項所示之借款、利息及違約金，即無不合，應
      予准許。
丙、據上論結，本件原告之訴為有理由，依民事訴訟法第八十五條第二項，判決如主
    文。
中      華      民      國    九十二    年     十一     月    二十八    日
                                  民事第一庭法      官  陳盈如
右正本係照原本作成
如對本判決上訴，須於判決送達後廿日內向本院提出上訴狀
中      華      民      國    九十二    年     十一     月    二十八    日
                                            法院書記官  高秋芬


司法院資訊處製作；財團法人民間司法改革基金會備份。
